【裁判字號】    99,台上,7815
【裁判日期】    991216
【裁判案由】    偽造文書
【裁判全文】
最高法院刑事判決            九十九年度台上字第七八一五號
上  訴  人  周志清
            李佳倫
上列上訴人等因偽造文書案件，不服台灣高等法院台中分院中華
民國九十七年十二月二十四日第二審判決（九十七年度上訴字第
二八三九號，起訴案號：台灣台中地方法院檢察署九十七年度偵
字第一二九二０、一二九二一號），提起上訴，本院判決如下：
    主  文
上訴駁回。
    理  由
按刑事訴訟法第三百七十七條規定，上訴於第三審法院，非以判
決違背法令為理由，不得為之。是提起第三審上訴，應以原判決
違背法令為理由，係屬法定要件。如果上訴理由書狀並未依據卷
內訴訟資料，具體指摘原判決不適用何種法則或如何適用不當，
或所指摘原判決違法情事，顯與法律規定得為第三審上訴理由之
違法情形，不相適合時，均應認其上訴為違背法律上之程式，予
以駁回。本件上訴人周志清、李佳倫（下稱上訴人等）上訴意旨
略稱：(一)、原審採用李佳倫於台灣台南地方法院檢察署檢察官偵
查中之陳述，資為上訴人等就本件偽造文書犯行有犯意聯絡之證
據，卻未於審判期日再對李佳倫行交互詰問，且僅訊問上訴人等
「對李佳倫之供述，有何意見」，致究竟係訊問上訴人等對自己
之陳述有何意見，抑就有共犯關係之其他被告所為之證述有何意
見不明，復未就上開作為證據之李佳倫供述筆錄，向當事人宣讀
或告以要旨，並訊問有無意見，以踐行調查證據之程序，逕採為
上訴人等論罪之基礎，自嫌調查未盡。(二)、周志清已否認與李佳
倫有偽造私文書之犯意聯絡，辯稱其未要李佳倫以他人名義購買
車輛，李佳倫於台灣台南地方法院檢察署檢察官偵查時，亦僅陳
稱周志清告訴其不可用自己之名字購買車牌號碼4526－LR號自用
小客車（下稱本件車輛），則依李佳倫前開陳述，周志清並未要
其以偽造他人名義文書之方式購買本件車輛，遑論其等間有共同
偽造私文書之犯意聯絡，原審未詳予調查釐清，遽論處上訴人等
罪刑，對李佳倫前開於偵查中有利於周志清之證述，復未說明不
予採納之理由，亦有理由欠備之違誤。(三)、李佳倫於偵查中具結
稱：「因為我男友周志清要購買這台車，所以請我出面購買，當
時周志清告訴我買這種車不可以用自己的名字」、「因為當初周
志清要我不要以自己名義購買，要我隨便編一個人的資料購買」
等語，依其所述內容，周志清似僅要其以他人名義購買本件車輛
，尚難憑以認定周志清係以自己犯罪之意思，參與本件犯行，而
與李佳倫具有共同正犯關係，原判決認上訴人等為共同正犯，所
為論斷應與證據法則、論理法則相違背。(四)、上訴人等係為避免
購買本件車輛而衍生其他困擾，以致誤觸法網，並非蓄意犯罪，
是其等之犯罪情狀相較於法定刑，顯屬情輕法重，在客觀上足以
引起一般人之同情而堪以憫恕，原判決未依刑法第五十九條規定
酌減其刑，尚難認為適法云云。
惟查：原判決綜合全案證據資料，本於事實審法院職權推理之作
用，認定上訴人等確有其事實欄所載之犯行。因而撤銷第一審不
當之科刑判決，改判仍論處上訴人等共同行使偽造私文書，足以
生損害於他人（周志清為累犯）罪刑，已詳細說明其採證認事之
理由。所為論斷，俱有卷證資料可資覆按。上訴人等上訴意旨對
原審之前揭論斷，究有何違背經驗法則或論理法則之違法情形，
並未依據卷內資料為具體之指摘。且查：(一)、現行刑事訴訟法採
行改良式當事人進行主義，訴訟程序之進行，尊重當事人意見，
法院原則上不負責蒐集證據，而詰問權雖係被告基本訴訟防禦權
之一種，仍許被告自由決定是否行使之。倘證人（包括共同被告
）等被告以外之人已經在偵查中具結後供證，被告於審理中就其
證言之證據能力又表示無異議而無意行使其詰問權，並另有其他
直接、間接證據足以擔保該項證言之信用性及憑信性，當事人復
表明無何證據聲請調查者，法院未再傳喚該證人於審判庭作證，
自難認有應於審判期日調查之證據而未予調查之違法，亦無所謂
剝奪被告詰問權之行使可言。周志清在第一審已同意包括李佳倫
在偵查中以證人身分經具結所為之證述在內之所有陳述得作為證
據（見第一審卷第二十頁），且於第一審及原審始終未再聲請以
李佳倫為證人進行交互詰問，原審審判期日，當審判長於行言詞
辯論前，訊以「尚有證據請求調查？」時，復答稱：「沒有」，
經記明筆錄在卷（見原審卷第三十九頁），則原審參酌證人林秋
貴之證詞、周志清於偵查中如後之供述，暨卷附偽造之流當品讓
渡合約書、內政部警政署刑事警察局鑑驗書等資料，認李佳倫在
前開偵查中之證述與事實相符，為可採信，及就周志清部分認無
依職權傳喚李佳倫以證人身分到場行交互詰問程序，而為無益調
查之必要，自無調查未盡之違法。(二)、審判期日之訴訟程序，專
以審判筆錄為證，刑事訴訟法第四十七條定有明文。原審於審判
期日，審判長已訊問周志清、檢察官「對於李佳倫歷次供述所言
，有何意見」，並將李佳倫歷次之供述筆錄向周志清及檢察官逐
一提示並告以要旨，有該審判筆錄可查（見原審卷第三十八頁正
、反面），上訴人等上訴意旨(一)指原審於審判期日，係訊問上訴
人等「對李佳倫之供述，有何意見」，致究係訊問其等對自己之
陳述或其他被告所為之證述有何意見不明，復未就李佳倫於偵查
中之供述筆錄，向當事人宣讀或告以要旨，並訊問有無意見，以
踐行調查證據之程序云云，顯非依據卷內資料執為指摘，亦非適
法之第三審上訴理由。(三)、原判決以李佳倫於台灣台南地方法院
檢察署檢察官偵查中已證稱：「因為我男友周志清要購買這台車
（指本件車輛，下同），所以請我出面購買，當時周志清告訴我
買這種車不可以用自己的名字」、「（何人要妳冒用江幸美名義
購買4526－LR號自用小客車？）周志清」、「當初周志清要我不
要以自己名義購買，要我隨便編一個人的資料購買」，與周志清
於同上檢察官偵查時陳稱：「當初我是有告知李佳倫，不要以自
己名義購買，因為該車是流當車，所以要她隨便寫一個人的名字
購買車輛」、「這台車李佳倫開回來隔天，我就將車借給李佳倫
的堂弟李東哲……」，互核相符，參酌上訴人等為同居男女朋友
，又係周志清出資購買本件車輛，該車於取回後，復由周志清借
予李東哲使用，顯係周志清推由李佳倫出面購買該車，據謂周志
清於購買本件車輛時雖未出面，惟其既事先告知李佳倫勿以自己
名義購車，對李佳倫以在讓渡合約書上偽簽他人署押方式購買該
車乙情，當知之甚明，自與李佳倫就前開偽造及行使偽造私文書
犯行有共同犯意聯絡，周志清嗣諉稱其對李佳倫前開犯行，毫不
知情云云，不足採信。所為論斷，與經驗法則及論理法則尚無違
背，並無上訴人等上訴意旨(二)、(三)所指之違法。(四)、刑法第五十
九條之酌量減輕其刑，必於犯罪之情狀顯可憫恕，認科以最低度
刑仍嫌過重者，始得為之。至於行為人犯罪之動機、目的及犯罪
所生之危險如何，僅屬同法第五十七條所規定，於法定刑內為科
刑輕重之標準，並非酌量減輕其刑之事由。上訴人等上訴意旨(四)
以其等係為避免購買本件車輛而衍生其他困擾，致誤觸法網，非
蓄意犯罪，實屬情輕法重，據以指摘原審未依刑法第五十九條規
定酌量減輕其刑為不當云云，係以自己之說詞，任意指摘，亦非
適法之第三審上訴理由。綜上所述，上訴人等之上訴意旨所指，
均與法律規定得為第三審上訴理由之違法情形不相適合，其等之
上訴違背法律上之程式，皆應予駁回。
據上論結，應依刑事訴訟法第三百九十五條前段，判決如主文。
中    華    民    國  九十九  年   十二   月   十六   日
                      最高法院刑事第五庭
                          審判長法官  謝  俊  雄  
                                法官  陳  世  雄  
                                法官  魏  新  和  
                                法官  徐  文  亮  
                                法官  吳  信  銘  
本件正本證明與原本無異
                                      書  記  官  
中    華    民    國  九十九  年   十二   月  二十一  日
                                                      m

司法院資訊處製作；財團法人民間司法改革基金會備份。
